福建高等法院金門分院刑事判決　　　　　 96年度上易字第6號
上　訴　人
即　被　告　甲○○
上列上訴人因恐嚇案件，不服福建金門地方法院95年度易字第44
號，中華民國96年3 月22日第一審判決（起訴案號：福建金門地
方法院檢察署95年度調偵字第35號），提起上訴，本院判決如下
：
    主  文
原判決撤銷。
甲○○以加害財產之事，恐嚇他人致生危害於安全，累犯，處拘
役肆拾日，如易科罰金，以銀元參佰元（即新臺幣玖佰元）折算
壹日。減為拘役貳拾日，如易科罰金，以銀元參佰元（即新臺幣
玖佰元）折算壹日。
    事  實
一、甲○○曾因妨害公務案件，經福建金門地方法院於民國（下
    同）91年8月16日判處有期徒刑二月確定，於91年10月9日易
    科罰金執行完畢，猶不知悔改。
二、甲○○於94年10月30日凌晨零時許，與張扶靜一同前往金門
    縣金城鎮○○路90之2 號乙○○經營之「古早味小吃店」催
    收漁貨帳款未果後，竟與乙○○、丙○○兄弟互毆（甲○○
    、張扶靜、乙○○、丙○○所犯傷害罪部分，均經原審另為
    不受理判決確定）。甲○○因該事件受有頭部撕裂傷、左膝
    擦瘀傷、左腰疼痛及右膝擦傷等傷害，心有未甘，乃於離去
    之際另行基於恐嚇安全之犯意，對乙○○恫稱：「我要讓你
    明天不能再營業」等語，使乙○○因而心生畏懼，而以此加
    害財產之事恐嚇乙○○。
三、案經乙○○訴由金門縣警察局金城警察所報請福建金門地方
    法院檢察署檢察官偵查起訴。
    理  由
一、訊據被告甲○○矢口否認有何恐嚇犯行，辯稱：伊當時受傷
    倒地，不可能恐嚇他人；伊是因被打，所以叫警察要把乙○○抓起來，只有這樣說而已等語。惟查：
  (一)被告確有於前揭時地在告訴人乙○○店內，向其恫稱將使告
    訴人之小吃店明天不能再營業等情，業經證人即告訴人乙○○迭於偵查及原審審理時證述甚詳（見偵217 卷13頁、調偵
    35號卷34、35頁，原審卷72、73頁），核與證人林成溪（見
    調偵35號卷15頁、原審卷70頁）、丙○○（見調偵35號卷36
    頁、原審卷74頁）、張楷森（見偵217 號卷34頁）、洪立人
    （見調偵35號卷16頁、53頁）及許亞仁（見調偵35號卷36、
    37頁）分別於偵查及原審審理時證述之情節大致相符，此外
    併有現場及車輛照片各二幀及被告診斷證明書一紙在卷可按
    （偵217 卷21、24頁，警卷26頁），已堪認被告確有恐嚇乙○○財產安全之犯行。
  (二)證人乙○○於原審審理時，雖證述：當時被告背向我說的；
    沒有直接對我說這句話等語。但亦稱：我認為是有恐嚇的意
    味；聽到被告那樣說，會擔心害怕被告再來鬧事等語。按乙○○以經營小吃店維生，該地點為公眾得出入之場所，被告
    如至其店內喧鬧，勢必影響證人之營業；而事發當日被告與
    張扶靜在乙○○店內與乙○○、丙○○兄弟扭打，造成店內
    桌椅倒地，混亂不堪，無法營業；故衡諸當日之客觀情狀，
    被告在店內與乙○○發生糾紛在先，揚言讓其所營小吃店不
    能營業在後，不論其係面對或背對乙○○而陳述，其指涉之
    對象明確，且其音量使在場之乙○○、丙○○與林成溪均得
    以共聞，被告確有施加惡害之通知，自應構成恐嚇安全之犯
    行。
  (三)被告雖質疑證人林成溪當時不在現場，但證人乙○○已證稱
    林成溪確實在場；經原審依職權查詢林成溪之入出境紀錄（
    見原審卷87頁），案發當日林成溪並未離開金門地區；而林
    成溪與被告平日並無怨隙，衡情應無甘冒偽證重罪之風險，
    而故為不利被告之虛偽證言，其證言尚無不能採信之理由。
    又被告一再指稱：證人乙○○於傷害案件調解時，自承聽到
    恐嚇的話都是聽林成溪轉述等語，但證人乙○○迭於偵查及
    原審審理時，一再明確證稱其本人也有聽到被告恐嚇之語。
    被告上揭所辯，核均係事後卸責之詞，不足採信。
  (四)綜上，本案事證已臻明確，被告犯行堪以認定，應依法論科
    。
二、查被告行為後，刑法業於94年2月2日修正公布，95年7月1日
    起施行。按「行為後法律有變更者，適用行為時之法律，但
    行為後之法律有利於行為人者，適用最有利於行為人之法律
    」，修正後刑法第2條第1項定有明文。此條規定係規範行為
    後法律變更所生新舊法比較適用之準據法，本身尚無新舊法
    比較之問題，於新法施行後，應一律適用新法第2條第1項之
    規定，為「從舊從輕」之比較，先予敘明，再按本次法律變
    更，比較時應就罪刑有關之共犯、未遂犯、想像競合犯、牽
    連犯、連續犯、結合犯，以及累犯加重、自首減輕暨其他法
    定加減原因（如身分加減）與加減例等一切情形，綜其全部
    罪刑之結果而為比較（最高法院95年5月23日95年度第8次刑
    事庭會議決議參照）。茲分述如下：
　(一)刑法第305 條雖未經修正，惟其法定刑之罰金刑部分，95年
　  7月1日施行之修正後刑法第33條第5 款規定，已將原罰金刑
    最低額度由銀元一元（相當於新臺幣三元），提高為新臺幣
　　1 千元以上，且以百元計之，比較新、舊法結果，應以行為
  　時法律即修正前刑法第33條第5款規定有利於被告。
  (二)另被告行為後，刑法施行法增訂之第1條之1亦於95年7月1日
    施行，刑法305 條所定罰金刑部分，原係依罰金罰鍰提高標
    準條例第1 條前段規定提高10倍，並以銀元作為計算單位，
    因增訂之刑法施行法第1條之1之包裹式修正，亦隨同修正，
    修正前後其貨幣單位雖有更異，但適用結果之罰金額度則無
    二致，就刑罰權之內容而論，並無有利或不利之情形，非屬
    法律變更之範疇，自應依法律適用之原則依修正後規定論處
    （參臺灣高等法院95年度法律座談會彙編第16號提案，最高
    法院95年度第21次刑事庭會議決議）。
  (三)被告行為時之刑法第41條第1 項前段規定：「犯最重本刑為
    五年以下有期徒刑以下之刑之罪，而受六個月以下有期徒刑
    或拘役之宣告，因身體、教育、職業、家庭之關係或其他正
    當事由，執行顯有困難者，得以一元以上三元以下折算1 日
    ，易科罰金」。而該折算標準，廢止前罰金罰鍰提高標準條
    例第2條前段（已於95年5月17日修正公布，並自同年7月1日
    起刪除）規定，就其原定數額提高為100倍折算1日，則本件
    被告行為時之易科罰金折算標準，應以銀元300 元即新台幣
    900 元折算1日。惟95年7月1日修正施行之刑法第41條第1項
    前段則規定：「犯最重本刑為五年以下有期徒刑以下之刑之
    罪，而受六個月以下有期徒刑或拘役之宣告者，得以新臺幣
    1,000元、2,000元或3,000元折算1日，易科罰金」，經比較
    修正前、後易科罰金之折算標準，自以修正前之規定較有利
    於被告（以新臺幣900元折算1日）。依前揭說明，應依刑法
    第2條第1項，適用修正前刑法第41條第1 項前段規定，諭知
    易科罰金之折算標準。
  (四)刑法關於累犯之規定亦已修正施行，惟本件被告之行為，前
    （妨害公務）後均屬故意犯，比較新舊法並無有利或不利，
    自應依法律適用之原則以裁判時即修正後刑法第47條第1 項
    之規定論處（最高法院95年11月7 日第21次刑事庭會議決議
    參照）。
　(五)綜上，經比較結果，就法律變更部分，應以被告行為時即修
　  正前刑法為被告論罪科刑之依據。
三、核被告甲○○以加害財產之事恐嚇乙○○，致生危害於其安
    全，所為係犯刑法第305 條之恐嚇危害安全罪。被告有如事
    實欄所示之論罪科刑執行紀錄，有臺灣高等法院被告全國前
    案紀錄表一紙在卷可按，其於有期徒刑執行完畢五年內，故
    意再犯本件有期徒刑以上之罪，為累犯，應依刑法第47條第
    1項之規定加重其刑。
四、原審據以論罪科刑，固非無見，惟查：(一)被告究係以何一性
    質之事恐嚇告訴人，應於事實欄內明確記載，並於理由內說
    明其認定之依據，方為適法，乃原判決漏未於事實及理由欄
    內說明，即逕於主文內諭知，自有未合。(二)被告與告訴人業
    已就本案達成和解，有和解書一紙在卷可按（見原審卷37頁
    ），告訴人亦明確表示：傷害與恐嚇均已和解，不再追究等
    語（見原審卷77頁，本院96年6月26日審判筆錄第4頁），乃
    就此科刑之事項，原判決漏未審酌，亦有未洽。(三)被告行為
    後，中華民國96年罪犯減刑條例業經總統於96年7月4日制定
    公布，於同年7 月16日生效施行，原審未及適用該條例減刑
    （詳後述），亦有未洽。被告提起上訴，猶執陳詞，否認犯
    罪，固無可取，惟原判決既有前揭可議，自應由本院撤銷改
    判。爰審酌被告前有多次前科，猶不知謹慎言行，動輒尋釁
    ，法規範意識薄弱。及其應係一時氣憤而為，兼衡其動機、
    目的、手段、教育智識程度，已與告訴人達成和解，並表示
    不願再行追究，然犯後仍未能坦承犯行等一切情狀，量處如
    主文所示之刑，並諭知易科罰金之折算標準。
五、被告行為後，中華民國96年罪犯減刑條例業經總統於96年7
    月4日制定公布，於同年7月16日生效施行，犯罪在96年4 月
    24日以前者，除有該條例第3 條所列各罪，且經宣告死刑、
    無期徒刑或逾有期徒刑一年六月之刑者，不予減刑外，餘均
    依該條例第2條第1項之規定減刑，其中有期徒刑、拘役或罰
    金，減其刑期或金額二分之一，該條例第2條第1項第3 款、
    第3條第1項分別定有明文。查被告犯罪時間在94年10月30日
    ，自應依法減其刑期二分之一如主文所示，並諭知易科罰金
    之折算標準。
據上論斷，應依刑事訴訟法第369條第1項前段、第364條、第299
條第1項前段，刑法第305 條、第2條第1項、第47條第1項，修正
前第33條第5款、第41條第1項，刑法施行法第1條之1，廢止前罰
金罰鍰提高標準條例第2 條，現行法規所定貨幣單位折算新臺幣
條例第2條，中華民國96年罪犯減刑條例第2條第1項第3款、第7
條、第9條，判決如主文。
本案經檢察官羅松芳到庭執行職務
中　　華　　民　　國　九十六　年　　七　　月　 十九　 日
    　　　　　　　　　刑事庭審判長法　官　蔡　清　遊
　　　　　　　　　　　　　　　    法　官　黃　玉　清
　　　　　 　 　　　　　　　　　　法　官　朱　光　仁
上開正本證明與原本無異。
不得上訴。
                                  書記官　李  麗  鳳
中　　華　　民　　國　九十六　年　　七　　月　二十五　日
